臺灣高等法院刑事判決
110年度上易字第174號
上  訴  人  臺灣桃園地方檢察署檢察官
被      告  鄭志鴻

上列上訴人因被告違反毒品危害防制條例案件，不服臺灣桃園地
方法院於中華民國109年11月27日所為109年度簡上字第526號第
一審判決（聲請簡易判決處刑案號：臺灣桃園地方檢察署109年
度撤緩毒偵字第388、389、390號），提起上訴，本院判決如下
：
    主  文
原判決撤銷，發回臺灣桃園地方法院。
    理  由
一、聲請簡易判決處刑意旨略以：被告鄭志鴻基於施用第二級毒
    品之犯意，分別於民國107年10月7日下午某時，在新北市新
    店區某工地；107年11月11日下午4時許，在桃園市桃園區長
    沙街公園廁所；107年12月8日某時，在桃園市桃園區某工地
    廁所，均以將甲基安非他命置入玻璃球燒烤吸食之方式，施
    用第二級毒品甲基安非他命各1次（合計3次）。因認被告涉
    犯毒品危害防制條例第10條第2項之施用第二級毒品罪嫌等
    語。
二、原判決意旨略以：被告上開施用第二級毒品3次犯行，前經
    臺灣桃園地方檢察署檢察官以107年度毒偵字第6609號、731
    8號、108年度毒偵字第151號為附命完成戒癮治療之緩起訴
    處分確定，嗣未完成戒癮治療，緩起訴處分業經撤銷。附命
    緩起訴處分屬機構外之處遇，與觀察、勒戒等機構內之處遇
    有異，新修正毒品危害防制條例第24條第2項，對於撤銷緩
    起訴處分後之偵查作為，已修正為「檢察官應繼續偵查或起
    訴」，非如修正前「檢察官應依法追訴」，可見立法者有意
    區分機構外之處遇（附命緩起訴之戒癮治療）與機構內之處
    遇（觀察、勒戒或強制戒治），並授權執法者依個案情形擇
    一或接續適用。本案被告於施用毒品前，未曾接受觀察、勒
    戒等機構內之處遇，則其在接受機構外之處遇措施後，是否
    剝奪機構內處遇之機會，尚非無疑。參以施用毒品者具「病
    患性犯人」特質，本案被告因未遵期接受戒癮治療，遭撤銷
    緩起訴處分，未接受完整之機構外之處遇措施，難認事實上
    等同接受觀察、勒戒之處遇。檢察官未及參照新法精神，提
    出任何醫療機構等社政單位之專業評估報告，或敘明何以未
    再給予觀察、勒戒等機構內處遇機會之情況下，逕聲請以簡
    易判決處刑，其起訴程序違背規定。原簡易判決對被告為有
    罪之實體判決，容有未洽，爰將原簡易判決撤銷，改依通常
    程序為公訴不受理之判決等語，固非無見。
三、惟按毒品危害防制條例第24條規定：「（第1項）本法第20條第1項及第23條第2項之程序，於檢察官先依刑事訴訟法第253條之1第1項、第253條之2之規定，為附命完成戒癮治療之緩起訴處分時…不適用之。（第2項）前項緩起訴處分，經撤銷者，檢察官應依法追訴」，固於109年1月15日修正為：「（第1項）第20條第1項及第23條第2項之程序，於檢察官先依刑事訴訟法第253條之1第1項、第253條之2第1項第4款至第6款或第8款規定，為附條件之緩起訴處分時…不適用之。（第2項）前項緩起訴處分，經撤銷者，檢察官應繼續偵查或起訴」，惟依同條例第36條後段規定，其施行日期應由行政院定之，而行政院目前尚未定其施行日期，此部分仍適用修正前之規定。準此，現行制度對於「初犯」或「3年後再犯」之施用毒品者，其戒癮治療方式，係採取雙軌制，由檢察官斟酌決定採機構外（附命完成戒癮治療之緩起訴處分）或機構內（聲請觀察、勒戒）之處遇措施。如採機構外之處遇措施，對被告為附命完成戒癮治療之緩起訴處分，嗣該緩起訴處分經撤銷者，依現行第24條第2項規定，檢察官應「依法追訴」。對照同條例第23條第2項所定「觀察、勒戒或強制戒治執行完畢釋放後，3年內再犯第10條之罪者，檢察官…應『依法訴追』…」。可知依現行制度，檢察官應依法訴追，而無須聲請觀察、勒戒者，有「觀察、勒戒或強制戒治執行完畢釋放後，3年內再犯」及「附命完成戒癮治療之緩起訴，嗣經撤銷」兩種類型。後者，因被告同意參加戒癮治療，由檢察官採行附命完成戒癮治療之緩起訴處分，嗣未能履行條件，致緩起訴處分撤銷者，現行條文既明定「檢察官應依法追訴」，則檢察官自無為其他處遇（包括聲請法院裁定觀察、勒戒，或再次為附命緩起訴處分等）之裁量空間。
四、查被告上開施用第二級毒品3次犯行，前經臺灣桃園地方檢
    察署檢察官以107年度毒偵字第6609號、7318號、108年度毒
    偵字第151號為附命完成戒癮治療之緩起訴處分確定，嗣未
    完成戒癮治療，緩起訴處分業經撤銷等情，有臺灣桃園地方
    檢察署檢察官107年度毒偵字第6609號、7318號、108年度毒
    偵字第151號緩起訴處分書（毒偵151號第156至157頁）、10
    9年度撤緩字第224號撤銷緩起訴處分書（撤緩224卷第10頁
    ）及本院被告前案紀錄表可稽。依上開說明，針對此情形，
    現行毒品危害防制條例第24條第2項既明定「檢察官應依法
    追訴」，檢察官並無其他裁量空間。則檢察官就被告上開施
    用第二級毒品，聲請以簡易判決處刑，能否謂其程序違背規
    定？容有研求之餘地。原判決未審酌上情，以檢察官「未提
    出醫療機構等社政單位之專業評估報告及敘明何以未再給予
    觀察、勒戒等機構內之處遇」等由，認其聲請以簡易判決處
    刑之程序違背規定，因而撤銷原簡易判決對被告為有罪之諭
    知，改依通常程序為公訴不受理之第一審判決，尚嫌率斷。
    檢察官提起上訴，指摘原判決不當，為有理由，爰不經言詞
    辯論，將原判決撤銷之，並發回原審另為適法之處理。
據上論斷，應依刑事訴訟法第369條第1項但書、第372條，判決
如主文。
中　　華　　民　　國　　110 　年　　2 　　月　　26　　日
              　　刑事第六庭    審判長法　官  劉方慈
                                      法　官  許曉微
                                      法　官  朱嘉川
以上正本證明與原本無異。
不得上訴。
                                      書記官  尤朝松 
中　　華　　民　　國　　110 　年　　3 　　月　　3 　　日